【裁判字號】    99,簡上,147
【裁判日期】    990630
【裁判案由】    詐欺
【裁判全文】
臺灣臺南地方法院刑事判決             99年度簡上字第147號
上  訴  人  臺灣臺南地方法院檢察署檢察官
被      告  丙○○
上列上訴人因被告詐欺案件，不服本院99年度簡字第696號，中
華民國99年3月26日第一審簡易判決（原聲請案號：99年度偵字
第1614號），提起上訴及移送併辦（99年度偵字第5316、6164號
），本院管轄第二審之合議庭判決如下：
    主  文
原判決撤銷。
丙○○幫助犯作欺取財罪，處有期徒刑肆月，如易科罰金，以新
台幣壹仟元折算壹日。
    事  實
一、丙○○能預見將自己申辦之金融機構存款帳戶交付他人使用
    ，有可能遭他人利用作為詐欺取財工具，其因缺錢花用，閱
    讀載於中華日報之收購存摺廣告後，竟基於幫助他人財產犯
    罪之不確定故意，與刊載廣告之人聯絡，而於民國98年10月
    21日，在臺南市○○路統一戲院附近，將渠當日申辦之永豐
    商業銀行蘭雅分行帳號00000000000000號及其於94年間所申
    辦之中華郵政股有限公司台南開元路郵局帳號000000000000
    00號帳戶之提款卡及提款密碼，以新臺幣（下同）6,000元
    之代價，交付予一姓名年籍不詳之成年男子，以此方式幫助
    詐欺集團實施詐欺取財犯行。嗣該詐欺集團成員即意圖為自
    己不法之所有，而為下列犯行：
  (一)於98年11月3日下午3時25分許，由該詐騙集團某成員撥打電
    話予乙○○，誆稱其係香港傑泰電子公司，乙○○抽中該公
    司所提供之2獎100萬元，惟需預扣15%之贈予稅等語，致乙
    ○○因此陷於錯誤，於當日下午別匯款6,500元至前開永豐
    銀行帳戶內。嗣乙○○查覺有異，始報警循線查知上情。
  (二)於98年11月4日上午9時許，詐騙集團成員分別偽以雲林縣警
    察局警官及臺灣雲林地方法院檢察署書記官之身份，撥打電
    話予吳雨真，內容佯稱其涉及詐騙案，需監管其帳戶內所有
    資金等語，致吳雨真陷於錯誤，於同日某時，以無摺存款轉
    存之方式，將10萬元匯入上開永豐銀行帳戶，旋遭詐欺集團
    提領一空，嗣經吳雨真發覺有異，始報警查知上情。
  (三)於98年11月4日下午7時許，撥打電話予劉時君，佯稱其於網
    路購物後因簽收過程發生問題，須至自動提款機辦理撤銷分
    期扣款等語，致劉時君因此陷於錯誤，而於同日某時，以自
    動提款機轉帳方式，將2,2264元匯入上開郵局帳戶，旋遭詐
    欺集團提領一空，嗣經劉時君發覺有異，始報警查知上情。
  (四)於98年11月4日下午7時30分許，撥打電話予莊旻諺，佯稱莊
    旻諺日前於玫瑰唱片行購物時，因作業人員疏失而造成約定
    轉帳分期扣款，需利用提款機操作解除等語，致莊旻諺因此
    陷於錯誤，而依詐騙集團成員指示操作，將2,9989元匯至上
    開郵局帳戶內。嗣經影諺發覺有異，始報警而查知上情。
二、案經乙○○訴由臺北市政府警察局士林分局移送臺灣士林地
    方法院檢察署檢察官呈請臺灣高等法院檢察署檢察長令轉臺
    灣台南地方法院檢察署檢察官偵查後聲請簡易判決處刑，暨
    吳雨真訴由臺北市政府警察局士林分局移送臺灣士林地方法
    院檢察署檢察官呈請臺灣高等法院檢察署檢察長令轉臺灣台
    南地方法院檢察署檢察官、臺南市警察局第五分局報告臺灣
    台南地方法院檢察署檢察官偵查後移送本院併予審理。
    理  由
一、按被告以外之人於審判外之陳述，經當事人於審判程序同意
    作為證據，法院審酌該言詞陳述或書面陳述作成時之情況，
    認為適當者，亦得為證據，刑事訴訟法第159條之5第1項定
    有明文。本院依卷內資料審酌該警詢及偵訊筆錄作成時之情
    況，亦認為並未有何違背法律或其他相關規定之情事，而應
    認為適當，是依刑事訴訟法第159條之5第1項之規定，上開
    證人於警詢所作之筆錄，為傳聞法則之例外而具有證據能力
    ，先予敘明。
二、被告於第二審經合法傳喚，無正當之理由不到庭者，得不待
    其陳述，逕行判決，刑事訴訟法第371條定有明文。對於簡
    易判決處刑不服而上訴者，得準用上開規定，此觀諸刑事訴
    訟法第455條之1第3項之規定自明。本件被告經合法傳喚，
    無正當理由未到庭，本院爰不待其陳述，而為一造辯論判決
    。
三、被告經合法傳喚，無正當理由不到庭，惟上揭犯罪事實，業
    據被告於偵查時坦認不諱，核與證人即被害人乙○○、吳雨
    真、劉時君及莊旻諺於警詢中證述情節相符，並有被告知上
    開帳戶開戶申請書、交易明細表、臺北縣板橋市農會匯款申
    請書（被害人乙○○部分）、永豐銀行匯款單（吳雨真部分
    ）、台北富邦銀行匯款單（劉時君部分）及國泰世華銀行匯
    款單（莊旻諺部分）影本各1紙附卷可證，本件事證已甚明
    確，被告犯行已堪認定，應依法論科。
四、按刑法上之幫助犯，係對於犯罪與正犯有共同之認識，而以
    幫助之意思，對於正犯資以助力，而未參與實施犯罪之行為
    者而言（最高法院75年度台上字第1509號、88年度台上字第
    1270號判決亦同此意旨）。是以，如未參與實施犯罪構成要
    件之行為，且係出於幫助之意思提供助力，即屬幫助犯，而
    非共同正犯。本件被告基於幫助之犯意，提供其所有上開帳
    戶之提款卡及密碼予姓名年籍不詳之人，交由詐騙集團成員
    利用被告之幫助，意圖為自己不法所有之犯意，施用詐術使
    被害人乙○○、吳雨真、劉時君及莊旻諺陷於錯誤，因而交
    付金錢，是被告所為係參與詐欺罪構成要件以外之行為，且
    在無證據證明被告係以正犯而非以幫助犯之犯意參與犯罪之
    情形下，應認其所為係幫助犯而非正犯行為。故核被告所為
    ，係犯刑法第30條第1項幫助犯刑法第339條第1項詐欺取財
    罪。被告以幫助他人犯罪之意思而參與犯罪構成要件以外之
    行為，為詐欺罪之幫助犯，應依正犯之刑度減輕之。被告以
    1個幫助詐欺取財之行為，致4位被害人分別遭詐欺正犯騙取
    財物，觸犯4個幫助詐欺取財既遂罪，係一行為觸犯數罪名
    ，應依刑法第55條規定，論以想像競合犯，並從一重處斷。
    移送併辦即犯罪事實一(二)、(三)、(四)部分之犯行，聲請簡易判
    決處刑意旨雖未論及，然該部分與前開聲請簡易判決處刑部
    分即犯罪事實一(一)部分，既有想像競合之裁判上一罪關係，
    已如前述，自為聲請簡易判決處刑效力所及，本院自得併予
    審理，附此敘明。
五、原審以被告罪證明確而予以論罪科刑，固非無見，惟原審未
    及審究被告於犯罪事實一(二)、(三)、(四)部分犯行，自有未洽，
    應由本院將原判決撤銷改判。爰審酌被告不思循正途圖謀生
    計，提供提款卡及密碼幫助他人犯罪使用，增加被害人尋求
    救濟及犯罪偵查之困難，及被告犯後坦承犯行，態度良好等
    一切情狀，量處如主文所示之刑，並諭知易科罰金之折算標
    準，以資懲儆。
據上論斷，應依刑事訴訟法第455條之1第1項、第3項、第369條
第1項前段、第364條、第371條、第299條第1項前段，刑法第30
條、第339條第1項前段、第41條第1項前段，刑法施行法第1條之
1，判決如主文。
本案經檢察官吳維仁偵查後聲請簡易判決處刑；檢察官黃裕堯偵
查後移請併案審理；檢察官甲○○到庭執行職務
中    華    民    國    99    年    6     月    30    日
                  刑事第八庭    審判長法  官  洪士傑
                                      法  官  林臻嫺
                                      法  官  蘇碧珠
以上正本證明與原本無異
不得上訴。
                                書記官  黃鋕偉
中    華    民    國    99    年    6     月    30    日

司法院資訊處製作；財團法人民間司法改革基金會備份。
